臺灣彰化地方法院刑事裁定             100年度聲字第1408號
聲  請  人
即  被  告  李秋智
選任辯護人  張崇哲律師
            鄭弘明律師
            張仕融律師
上列聲請人即被告因違反毒品危害防制條例案件（100 年度訴字
第576 號），聲請具保停止羈押，本院裁定如下：
    主    文
聲請駁回。
    理    由
一、被告李秋智因違反毒品危害防制條例案件，前經本院訊問後
    ，認犯罪嫌疑重大，所犯為最輕本刑5 年以上有期徒刑之罪
    ，且被告供述與證人所述不符，有事實足認有勾串證人或共
    犯之虞，另本件被告涉犯毒品危害防制條例第4 條第1 項之
    販賣第一級毒品罪為法定最輕本刑無期徒刑之罪，因重刑而
    逃亡之可能性重大，被告有逃亡之虞，合於刑事訴訟法第10
    1 條第1 項第1 款、第2 款、第3 款所定之情形，非予羈押
    ，顯難進行審判或執行，而裁定自民國100 年4 月22日起執
    行羈押，並禁止接見通信在案，嗣因本案於100 年6 月21日
    辯論終結，乃於同日解除禁止接見、通信，並於100 年7 月
    22日延長羈押在案。
二、聲請意旨略以：司法院大法官會議釋字第665 號解釋對刑事
    訴訟法第101 條第1 項第3 款之規定採取限縮解釋，不得以
    重罪為羈押之唯一要件，亦即需審酌被告是否有逃亡之虞、
    是否有湮滅、偽造、變造證據或勾串共犯、證人之虞；而本
    件被告既已偵查起訴，則無非予羈押顯難進行追訴之問題，
    且被告於偵查中既自行到案，當無逃亡以避免執行之虞，爰
    聲請准予具保停止羈押等語。
三、按司法院大法官會議釋字第665 號解釋，並非直接宣告刑事
    訴訟法第101 條第1 項第3 款之規定違憲，其解釋理由書中
    亦明載：「刑事訴訟法第101 條第1 項第3 款規定之羈押，
    係因被告所犯為死刑、無期徒刑或最輕本刑為5 年以上有期
    徒刑之罪者，其可預期判決之刑度既重，該被告為規避刑罰
    之執行而妨礙追訴、審判程序進行之可能性增加，國家刑罰
    權有難以實現之危險，該規定旨在確保訴訟程序順利進行，
    使國家刑罰權得以實現，以維持重大之社會秩序及增進重大
    之公共利益，其目的洵屬正當。又基於憲法保障人民身體自
    由之意旨，被告犯上開條款之罪嫌疑重大者，仍應有相當理
    由認為其有逃亡、湮滅、偽造、變造證據或勾串共犯或證人
    等之虞，法院斟酌命該被告具保、責付或限制住居等侵害較
    小之手段，均不足以確保追訴、審判或執行程序之順利進行
    ，始符合該條款規定，非予羈押，顯難進行追訴、審判或執
    行之要件，此際羈押乃為維持刑事司法權有效行使之最後必
    要手段，於此範圍內，尚未逾越憲法第23條規定之比例原則
    ，符合本院釋字第392 號、第653 號、第654 號解釋意旨，
    與憲法第8 條保障人民身體自由及第16條保障人民訴訟權之
    意旨，尚無違背。」綜依上開大法官解釋及理由書內容，可
    知其並非單純宣告刑事訴訟法第101 條第1 項第3 款之重罪
    羈押原因係屬違憲，而係要求附加考量被告除犯重罪外，是
    否有相當理由認為其有逃亡、湮滅、偽造、變造證據或勾串
    共犯或證人等之虞。而依法條之體系解釋，該等附加考量與
    單純考量同條第1 項第1 款、第2 款之羈押原因仍有程度之
    不同應予區別，其條件當較寬鬆。良以重罪常伴有逃亡、滅
    證之高度可能，係趨吉避凶、脫免刑責、不甘受罰之基本人
    性，倘一般正常之人，依其合理判斷，可認為該犯重罪嫌疑
    重大之人具有逃亡或滅證之相當或然率存在，即已該當「相
    當理由」之認定標準，不以達到充分可信或確定程度為必要
    。以量化為喻，若依客觀、正常之社會通念，認為其人已有
    超過百分之50之逃亡、滅證可能性者，當可認具有相當理由
    認為其有逃亡、滅證之虞。此與前2 款至少須有百分之八十
    以上，始足認有該情之虞者，自有程度之差別。亦即伴同重
    罪羈押考量之逃亡、串證之虞其理由強度可能未必足夠成為
    單獨之羈押原因，然得以與重罪羈押之羈押原因互佐（最高
    法院98年度臺抗字第668、791號裁定意旨參照）。
四、經查，本件被告所涉違反毒品危害防制條例案件，業經本院
    於100 年7 月18日以100 年度訴字第576 號判決判處應執行
    有期徒刑17年，被告所犯本件違反毒品危害防制條例等罪，
    犯罪嫌疑重大，至堪認定。另因前開刑度非輕，被告於此情
    形下，逃亡之誘因勢將隨之增加，為規避刑罰執行之可能性
    已非同於以往；況被告於偵查中係經彰化縣警察局彰化分局
    警員於100 年4 月8 日持臺灣彰化地方法院檢察署檢察官開
    立之拘票拘提到案，有被告之警詢筆錄及臺灣彰化地方法院
    檢察署檢察官拘票各1 份在卷足憑（偵卷第1 頁反面、第30
    頁），更足認有保全被告繼續接受審判、執行之必要，已符
    合上述伴同重罪羈押考量之逃亡之虞，且前揭逃亡之虞之情
    事，並無法因具保、責付或限制住居等侵害較小之手段，以
    確保審判或執行程序之順利進行，是仍有繼續羈押被告之必
    要，聲請人聲請具保停止羈押，為無理由，應予駁回。
據上論斷，應依刑事訴訟法第220條，裁定如主文。
中    華    民    國   100    年    7     月    29    日
                  刑事第二庭  審判長法官  石馨文
                                    法官  吳芙如
                                    法官  江彥儀
以上正本證明與原本無異。
如不服本裁定，應於裁定送達後五日內向本院提出抗告狀(須附
繕本 )。
中    華    民    國   100    年    7     月    29    日
                                  書記官  黃明慧